【裁判字號】    97,易緝,65
【裁判日期】    970829
【裁判案由】    詐欺
【裁判全文】
臺灣桃園地方法院刑事判決              97年度易緝字第65號
公  訴  人  臺灣桃園地方法院檢察署檢察官
被      告  乙○○
上列被告因詐欺案件，經檢察官提起公訴（83年度偵字第14723
號），本判決如下：
    主  文
本件免訴。
    理  由
一、公訴意旨略以：被告乙○○與游秀英（另經本院於民國93年
    4 月15日以91年度易緝字第110 號判決免訴確定）原係夫妻
    關係（二人業於84年1 月21日離婚），共同基於意圖為自己
    不法所有之概括犯意，明知已無資力，竟自82年5 月間起，
    以游秀英於桃園縣中壢市○○路105 號所經營之東泰珠寶銀
    樓欲擴大營業為由，連續向告訴人丁○○、丙○○○、甲○
    ○借款新臺幣（以下同）1,800,000 元、3,200,000 元及5,
    000,000 元，又向戊○○借款及積欠購買珠寶之貨款共20,0
    00,000元，並由被告乙○○與游秀英分別簽發支票、本票為
    擔保，致使丁○○等人陷於錯誤，而陸續出借款項，因認被
    告乙○○涉犯刑法第339 條第1 項之詐欺取財罪嫌。
二、按時效完成者，應諭知免訴之判決，並得不經言詞辯論為之
    ，刑事訴訟法第302 條第2 款、第307 條分別定有明文。又
    按行為後法律有變更者，適用行為時之法律，但行為後之法
    律有利於行為人者，適用最有利於行為人之法律，95年7 月
    1 日修正施行之刑法第2 條第1 項定有明文。本條規定係關
    於新舊法比較適用之準據法，其本身無關行為可罰性要件之
    變更，故於95年7 月1 日刑法部分條文修正施行後，如有涉
    及比較新舊法之問題，即應逕依修正後刑法第2 條第1 項規
    定，為「從舊從輕」之比較（參見最高法院95年度第8 次刑
    事庭會議決議意旨）。查被告行為後，刑法第80條關於追訴
    權消滅時效之規定，修正前刑法第80條原規定：「追訴權，
    因下列期間內不行使而消滅：(一)死刑、無期徒刑或10年以上
    有期徒刑者，20年。(二)3 年以上10年未滿有期徒刑者，10年
    。(三)1 年以上3 年未滿有期徒刑者，5 年。(四)1 年未滿有期
    徒刑者，3 年。(五)拘役或罰金者，1 年。前項期間自犯罪成
    立之日起算。但犯罪行為有連續或繼續之狀態者，自行為終
    了之日起算」，而修正後刑法第80條則規定：「追訴權，因
    下列期間內未起訴而消滅：(一)犯最重本刑為死刑、無期徒刑
    或10年以上有期徒刑之罪者，30年。(二)犯最重本刑為3 年以
    上10年未滿有期徒刑之罪者，20年。(三)犯最重本刑為1 年以
    上3 年未滿有期徒刑之罪者，10年。(四)犯最重本刑為1 年未
    滿有期徒刑、拘役或罰金之罪者，5 年。前項期間自犯罪成
    立之日起算。但犯罪行為有繼續之狀態者，自行為終了之日
    起算」。本件被告涉犯之刑法339 條第1 項詐欺取財罪，其
    法定刑為5 年以下有期徒刑、拘役或科或併科銀元1,000 元
    以下罰金，是依修正前刑法第80條之規定，追訴權時效期間
    為10年，修正後之刑法第80條則將追訴權時效期間提高為20
    年，經比較新舊法之結果，自以被告行為時之修正前刑法第
    80條規定對被告較為有利，是依刑法第2 條第1 項前段之規
    定，本件應適用被告行為時之修正前刑法第80條規定，則關
    於追訴權時效之停止進行，及其期間、計算，應一體適用修
    正前刑法第83條之規定，合先敘明。
三、經查，本件檢察官認被告於82年5 月間起涉犯刑法第339 條
    第1 項之詐欺取財罪嫌，而於83年11月30日開始偵查後，於
    85年6 月16日提起公訴，同年8 月9 日繫屬本院，惟被告於
    本院審理時逃匿，經本院於86年8 月19日發布通緝等情，有
    臺灣桃園地方法院檢察署收案戳、起訴書、本院收案戳及本
    院通緝書等件在卷可稽，故本件追訴權時效，因被告逃匿致
    審判之程序，不能繼續，而停止其進行。又被告所犯之上開
    罪名，依修正前刑法第80條第1 項第2 款、第83條之規定，
    其追訴權時效期間共12年6 月，而自檢察官於83年11月30日
    開始實施偵查日起至本院86年8 月20日發布通緝日止，此段
    期間檢察官及本院乃依法行使追訴及審判之程序，依司法院
    大法官會議釋字第138 號解釋，此時追訴權既無不行使之情
    形，自不生時效進行之問題。是本件追訴權時效自82年6 月
    15日被告犯罪行為終了日起算（按起訴書認被告犯罪時間係
    自82年5 月間起，而依卷內告訴狀所載，被告係82年5 、6
    月間對告訴人等實施詐術，故本件被告詐欺犯行終了日以82
    年6 月間某日止），加計前揭12年6 月追訴權時效期間，及
    公訴人自83年11月30日開始偵查迄至86年8 月19日本院發布
    通緝期間之2 年8 月又20日，再扣除85年6 月16日公訴人提
    起公訴至同年8 月9 日案件繫屬於本院之1 月又24日，故本
    件被告所犯前揭詐欺取財罪之追訴權時效至遲應於97年7 月
    11日即告完成。職是，本件被告犯罪之追訴權時效既已完成
    ，揆諸前開說明，爰不經言詞辯論，逕為免訴判決之諭知。
據上論斷，依刑事訴訟法第302 條第2 款、第307 條，判決如主
文。
中    華    民    國    97    年    8     月    29    日
                  刑事第十二庭  審判長法  官  魏于傑
                                      法  官  羅國鴻
                                      法  官  許雅婷
以上正本證明與原本無異。
如不服本判決，應於判決送達後10日內向本院提出上訴狀（應附
繕本），其未敘述上訴理由者，應於上訴期間屆滿後20日內補提
理由書狀於本院，上訴於臺灣高等法院。
                                      書記官  吳玉蘭
中    華    民    國    97    年    9     月    5     日


司法院資訊處製作；財團法人民間司法改革基金會備份。
